臺灣臺北地方法院民事判決　　　　　　 93年度小上字第185號
上　訴　人　乙○○
被上訴人　　戊○○○保險股份有限公司
法定代理人　丁○○
訴訟代理人　丙○○
　　　　　　己○○
上列當事人間請求損害賠償事件，上訴人對於中華民國93年9月2
7日本院臺北簡易庭93年度北小字第2284號第一審判決提起上訴
，本院於中華民國94年5月31日言詞辯論終結，判決如下：
    主  文
上訴駁回。
第二審訴訟費用新臺幣貳仟零參拾元由上訴人負擔。
    事實及理由
一、被上訴人抗辯略以：
（一）被上訴人於原審起訴主張上訴人於民國（下同）93年6月
      30 日下午一時許，騎乘車號DLI-177號機車行經台北市○
      ○路與重慶路口時，違反紅燈號誌逕行右轉，因而擦撞訴
      外人甲○○駕駛之車號5665-DP號自用小客車，致該車受
      有損害，修理費用計新台幣（下同）13,588元，而被上訴
      人乃系爭受損車輛之保險人（車體損失險），於給付訴外
      人甲○○保險金之後，依保險代位法則及民法侵權行為及
      第191條之2之規定，請求上訴人給付前開金額。原審判決
      亦認上訴人對本件交通事故應賠償之責，而判決上訴人應
      於扣除修理小客車折舊費用後給付被上訴人13,568元。上
      訴人上訴意旨雖認本件交通事故肇事原因非可歸責於上訴
      人，惟並未舉證以實其說，本件上訴為無理由，請求判決
      駁回上訴人之上訴。
（二）按對於小額程序之第一審裁判上訴或抗告，非以其違背法
      令為理由，不得為之。民事訴訟法第436之24條第2項定有
      明文；又上訴狀應表明原判決所違背之法令及其具體內容
      並依訴訟資料可認為原判決有違背法令之事實，民事訴訟
      法第436之25條亦有明文。本件上訴人之上訴理由無非以
      相反事實認定欲推翻原審認定之事實，另以未收受原審調
      解程序開庭通知為藉詞，以圖規避責任。然對於原審判決
      究有何違背法令之處，未提隻字片語，其上訴並不合法。
（三）本件車禍肇事原因可歸責於上訴人：
　１、本件交通事故擦撞地點應在南海路及重慶南路路口、中正
  　　二分局前：上訴人在警方談話記錄內指出，其被撞到是在
　　　南海路上離路口有五、六公尺處，但證人甲○○到庭證稱
  　　上訴人前指肇事地點為其前行以追阻上訴人逃離現場之地
    　點（證人甲○○證稱：其下車追了約二、三個車身將上訴
      人攔下），故本件上訴人辯稱在南海路上已行駛一段距離
      始遭後方甲○○駕駛之5665-DP號車擦撞云云，即無理由
      。又證人甲○○亦指稱其剛過重慶南路即感覺右後車身遭
      碰撞，並非已行駛至南海路上始遭碰撞，益證本件車禍發
      生地極接近於路口，而非上訴人所辯已在南海路上行駛一
      段距離後始發生。故本件上訴人駕機車違規右轉而與直行
      南海路之甲○○所駕5665-DP號車在路口擦撞之事實，應
      無疑義。
　２、上訴人另辯稱是甲○○駕5665-DP號車由後擦撞上訴人機
　　　車左手握把，惟若果如上訴人指稱遭5665-DP號車擦撞，
      為何55665-DP號車受損部位非車頭部分卻為右後車身？按
      汽車以右後車身「主動」擦撞旁車，在無轉彎或車身傾斜
      之情況，於經驗法則上實難以想像。且查5665-DP號自用
      小客車在南海路上尚未過重慶南路口原即行駛於最右側車
      道（道路交通事故調查報告表繪製之１車道），並無轉彎
      或變換車道之情形。若非上訴人駕駛機車驟然轉彎或起步
      ，且適遇5665-DP號車駛至，豈會發生本件車禍？
　３、被上訴人之被保險人即證人甲○○於94年5月4日準備程序
  　　到庭證稱：其當時行駛南海路往建國中學方向之最右側車
　    道，起步前停等紅燈時為第二輛車，於南海路方向轉為綠
      燈時駛過重慶南路車道後，即遭上訴人所駕機車擦撞汽車
      右後部位。當時上訴人並未停車繼續往前行駛，甲○○立
      即下車攔阻要求上訴人賠償。由上開事實可知甲○○行駛
      南海路通過重慶南路時，當時南海路方向燈號為綠燈，且
　　　在其前已有一輛汽車前進亦可知甲○○並無可能搶黃燈甚
  　　至闖紅燈，反面可知，上訴人原行駛之重慶南路方向燈號
    　應為紅燈無疑。詎上訴人無視紅燈禁止右轉之交通規則，
      仍貿然右轉而發生本件車禍，自應負過失責任。
二、上訴人上訴意旨略以：
（一）本件原審上訴人並未收受調解及言詞辯論期日通知書，是
      無從為答辯，乃提起本件上訴。本件事實為：上訴人於93
      年6月30日騎乘機車於重慶南路綠燈時右轉，至重慶路與
      南海路口時，因連接美國在台協會與中正二分局間之斑馬
      線上有行人通過，因此停車等待行人通過；此時，重慶南
      路上之號誌變為黃燈，待行人通過後，上訴人繼續前進於
      行駛於南海路上時，遭訴外人甲○○所駕駛之汽車由後方
      撞擊機車左側把手，上訴人機車僅輕微搖晃並未倒地。故
      本件交通事故發生責任是可歸責於被保險人甲○○，上訴
      人並未違反交通規則於路口右轉；原審判決忽略現場筆錄
      「於行人斑馬線前禮讓行人」及「直行南海路上遭訴外人
      甲○○之自小客車撞擊」之證據，認上訴人應負損害賠償
      責任，亦有違背法令情事，爰請求廢棄原判決，並駁回被
      上訴人在第一審之訴及假執行之聲請。
（二）系爭事故係可歸責訴外人甲○○：
  １、按交通事故筆錄上所載之被撞地點為距路口5、6公尺處，
      但經上訴人實際測量實為12公尺處，因被撞當時上訴人正
      好騎在一個下水道之長方形鐵蓋上被撞，所以記憶深刻，
      且作筆錄時也很確實的告知當時作筆錄的警員。而訴外人
      甲○○於肇事後並未立即停車，而續將開車越過上訴人機
      車，停在右側前方路邊即中正二分局之車道出口處。因上
      訴人並未受傷及受有損失，且訴外人甲○○又已將車輛往
      前開走，上訴人因此繼續前進，不料行經甲○○停車處旁
      邊時，甲○○大喊要上訴人停車；上訴人聽見後乃緩慢將
      機車騎至車道出口之樹蔭下。此時，甲○○跑過來大聲責
      罵上訴人「為何撞他」並將上訴人之機車鑰匙強行搶走，
      上訴人因而心生畏懼，本想自認倒楣，賠他一些錢，花錢
      消災將鑰匙拿回來。不料，甲○○電話詢問修車廠後，竟
      要上訴人賠償8,000元，當時上訴人覺得太離譜，因此拒
      絕。之後，甲○○又表示他的車保全險，不要上訴人賠償
      ，只是因保險理賠程序須報警處理，所以要求上訴人留下
      幫忙證明雙方有發生擦撞之事實即可。上訴人基於畏懼希
      望早點解決，所以就答應幫忙作證，因此由甲○○才報警
      處理並通知保險業務員到現場，然該保險業務員竟併同甲
      ○○威脅上訴人，說如果當時不賠償8,000元，以後還是
      要賠償。此時上訴人始醒悟被騙（上訴人之筆錄上亦有記
      載），不該讓甲○○報警，而應由上訴人自行報警處理，
      故本件上訴人對系爭交通事故並無何過失。
　２、上訴人未闖越紅燈：按上訴人於製作筆錄時已將事實完整
      陳述於製作筆錄之員警，上訴人於重慶南路右轉南海路時
      ，重慶南路上之號誌確實為綠燈，雖然停在南海路口斑馬
      線前等待行人通過時號誌轉變為黃燈，但當時上訴人已過
      重慶南路口而在南海路上並無闖紅燈。遺憾當時作筆錄之
      員警並未針對當事人現場陳述之行車位置加以分析，逕行
      採信訴外人甲○○及其保險業務員陳述認上訴人闖紅燈，
      並於肇事分析鑑定上做出「涉嫌違反號誌管制」，對於承
      辦警員便宜裁定，及被上訴人及訴外人甲○○一再指控上
      訴人闖紅燈，而要求異於常理之賠償金，深感不忿。
（三）訴外人甲○○於94年5月4日於準備程序上證稱：「其當時
      行使南海路往建國中學方向之最右側車道，且確定已通過
      了重慶南路與海南路口後，遭上訴人所駕機車擦撞汽車右
      後車門部分，當時訴外人甲○○立即停車，上訴人並未停
      車繼續往前行駛，經訴外人甲○○下車攔阻後，上訴人將
      機車停在路中間，由於中正二分局的員警出面處理，所以
      雙方將車移至路邊樹蔭下停車，訴外人甲○○要求上訴人
      賠償等語」。惟證人甲○○陳述與事實完全不符，本件甲
      ○○實係於南海路上12公尺處輕微擦撞上訴人機車後，並
      未停車而將車往前開至路邊中正二分局車道出口處（經上
      訴人實地測量扣除斑馬線後超過路口35公尺處）詳如前述
      ，且其停車處並無樹木何來樹蔭遮蔽，只有上訴人停在南
      海路上第一棵樹之樹蔭下及中正二分局車道出口之另一邊
      ，同時上訴人曾至中正二分局，尋找當時值班員警未果，
      但詢問交通二分局值班員警李先生，他表示若中正二分局
      值班員警要求甲○○將車輛移至路邊，理應標示肇事現場
      但事實上卻因雙方移動現場而無法證明肇事現場。此由台
      北市車輛行車事故鑑定委員會之鑑定結果，亦證明「若事
      故發生於南海路車道上即表示訴外人甲○○未保持行車安
      全間隔而肇事，肇事責任為小客車駕駛甲○○」。故本件
      交通事故可歸責於甲○○之過失。被上訴人請求上訴人賠
      償本件修理費用即無理由。
三、法院協助二造整理爭點：
（一）二造不爭執事實：
　１、93年6月30日下午一時許，上訴人騎乘車號DLI-177機車，
      與訴外人甲○○駕駛之車號5667-DP自用小客車，在台北
      市○○路與重慶南路口發生擦撞，訴外人甲○○駕駛前揭
      車輛因而受有損害。
　２、甲○○以前揭自用小客車向被上訴人投保，故上訴人依保
  　　險契約，於93年7月10日支付汽車修理廠商國都汽股份有
      限公司前揭汽車修理費用13,588元。
（二）二造爭執要點：
　１、本件車輛肇事原因，可歸責於何人？責任如何分擔？
　２、本件訴外人甲○○車輛有無在前述肇事中受損？受損金額
　　  為何？被上訴人代位請求有無理由？
四、法院之判斷：
（一）依民事訴訟法第436條之12規定，小額訴訟事件，依法應
      行調解程序者，如當事人一造於調解期日五日前，經「合
      法通知」無正當理由而不於調解期日到場，法院得依到場
      當事人之聲請，命即為訴訟之辯論，並得依職權由其一造
      辯論而為判決。再參照民事訴訟法第138條第2項寄存送達
      ，自寄存之日起，經十日發生效力規定，可知小額事件調
      解通知若屬寄存送達於當事人者，距調解期日至少應有15
      日之期間，始屬前述之合法送達，始能逕依聲請或依職權
      為一造辯論判決。經查本件原審調解期日之通知書，於93
      年9月7日始寄存送達於台北市○○路派出所，距原審93年
      9月20日之調解期日及一造言詞辯論期日不足15日。是原
      審一造辯論判決顯然違背民事訴訟法第436條之12之規定
      ，上訴人上訴意旨亦指未收到開庭通知等語，是原審判決
      自有判決違背法令，應先敘明。被上訴人抗辯稱原判決未
      違背法令云云，並無所據。
（二）再查被上訴人主張本件車禍事故之發生，乃因上訴人違反
      號誌紅燈右轉，過失擦撞被保險人駕駛之自小客車右後方
      發生損害。
  １、經查前開事實業經上訴人陳述明確，核與卷附台北市政府
      警察局中正分局交通分隊A3交道路交通事故調查報告表所
      示現場車輛位置相關圖所附甲○○談話紀錄表相符。
  ２、證人甲○○到庭證稱略以：「那天我從南海路往建中方向
      ，我在等紅燈我是第二台車，我直行過了重慶南路路口後
　　　，我聽到我的車子右後方被撞擊的聲音，之後就停下來，
　　　我發現撞到我的是個摩托車，而且撞到我後沒有停下來，
　　　所以我就下車去追他，追他差不多有二、三個車身距離．
　　　．」、「綠燈亮了我當時已經越過重慶南路與南海路路口
　　　，才被上訴人撞到，越過路口多久我已不記得，肯定是上
　　　訴人紅燈右轉撞到我車輛後方。．．重慶南路與南海路口
　　　紅燈不可以右轉，我當時跟事後都有到現場確認。」等語
　　　相符，是堪信本件車輛肇事事故發生於重慶南路及南海路
　　　路口，同時上訴人是紅燈右轉至南海路等為真實。而本院
　　　依上訴人聲請函台北市車輛行車事故鑑定委員會鑑定結果
  　　，亦認若本件交通事故發生在重慶南路與南海路交叉路路
　    口時，則可歸責於上訴人違反交通號誌管制違規右轉。
　３、再查本件甲○○駕駛之車號5665-DP自用小客車右後車身
      撞損，而上訴人駕駛之車號DLI-117輕機車則是右側車身
      立撞損，而一般日常生活經驗判斷，本件是上訴人於路口
      違規右轉車速過快，轉彎半徑不足，始側撞甲○○駕駛自
      小客車右後車身較合常情（上訴人陳稱是被上訴人從後方
      擦撞其右側車身，則因自小客車之後視鏡通常均較車身突
      出，本件甲○○駕駛之自小客車右方後視鏡並無何撞擊痕
      ，是上訴人所陳較不符常理）。兼查本件上訴人亦陳稱發
      生車禍後本想賠被上訴人一些錢等語。故綜合上述資料，
      本件被上訴人主張系爭車輛肇事原因，全應歸責於上訴人
      違規右轉之過失所致，即屬有據。上訴人抗辯無過失，應
      為甲○○之過失云云，並無所據。
（三）再查本件二造間對訴外人甲○○以前揭自用小客車向被上
      訴人投保，故上訴人依保險契約，於93年7月10日支付汽
　　　車修理廠商國都汽股份有限公司前揭汽車修理費用13,588
　　　元等並無爭執，詳如二造間不爭執事實，從而本件甲○○
  　　駕駛之車號5665-DP自用小客車因上訴人過失肇事受損，
    　同時受損金額即為原審判決之汽車修理費用13,588元，同
      時被上訴人給付修理費後，依保險險法第53條第1項保險
      代位請求上訴人給付即有理由。再查本件二造對於原審扣
      除更換零件折舊額20元後，被上訴人得代位請求之金額為
      13,568元亦不爭執，是綜上本件被上訴人依保險代位得請
      求被上訴人給付之金額為13,568元及自起訴狀繕本送達翌
      日起按法定利率計算之利息即有理由，應予准許。
五、本件事證已明，二造提出其他攻擊防禦方法，或提出未經斟
    酌之證據，核均與判斷結果無涉，爰不一一審酌。
六、綜上所述，本件被上訴人主張本件車禍事故發生全可歸責於
    上訴人即屬可採，上訴人所辯均為無可取。從而被上訴人自
    得依保險法第53條第1項保險代位之規定，請求上訴人給付
    汽車修理費13,568元及自93年9月18日起至清償日止，按週
    年利率百分之五計算之利息為有理由，應予准許。原審判命
    上訴人如數給付，並依職權宣告假執行，於法並無不合。上
    訴意旨指摘原判決不當，求予廢棄改判，為無理由，應予駁
    回其上訴。本件第二審訴訟費用，依後附計算書確定為如主
    文第二項所示金額。
七、據上論結，本件上訴為無理由，依民事訴訟法第436條之32
    第2項、第449條第1項、第78條判決如主文。
中　　華　　民　　國　　94　　年　　6　　月　　14　　日
                 民事第四庭    審判長法　官　 周玫芳
                  　　　　　　　　　 法　官　 唐于智
                                     法  官   洪遠亮
不得上訴
中　　華　　民　　國　　94　　年　　6 　　月　　15　　日
                      　             書記官　柯金珠
計  算  書
項    目                     金  額（新臺幣）                備    註
第二審裁判費                 1,500元
證人日旅費                     530元
合    計                     2,030元
